【裁判字號】    96,訴,1249
【裁判日期】    970312
【裁判案由】    商業登記法
【裁判全文】
臺北高等行政法院判決
                                  96年度訴字第01249號
                              .
原      告  甲○○
被      告  桃園縣政府
代  表  人  乙○○縣長）住同.
訴訟代理人  丙○○
上列當事人間因商業登記法事件，原告不服經濟部中華民國96年
2 月9 日經訴字第09606062370 號訴願決定，提起行政訴訟。本
院判決如下：
    主  文
原告之訴駁回。
訴訟費用由原告負擔。
    事  實
壹、事實概要：
    緣原告未經被告核准設立登記，擅自於桃園縣桃園市○○路
    146 號2 樓開設「奧運撞球休閒活動館」，無照經營撞球場
    業務，經被告於民國（下同）91年5 月29日稽查查獲，認原
    告違反商業登記法第3 條規定，爰以91年6 月7 日府建商字
    第0910119952號處分書，依同法第32條第1 項之規定，為命
    令停止營業，並處原告罰鍰新台幣（下同）15,000元之處分
    。因該處分是否送達原告無法認定；被告乃另以95年9 月6
    日府商輔字第0950263087號裁處書補發91年6 月7 日府建商
    字第0910119952號處分書。原告不服，提起訴願，經遭駁回
    ，遂向本院提起行政訴訟。
貳、兩造聲明：
一、原告聲明：
    訴願決定及原處分均撤銷。
二、被告聲明：
    原告之訴駁回。
參、兩造之陳述：
一、原告主張之理由：
(一)原告承租林美月所有之桃園市○○路146 號2 樓之房子，內
    部既有球檯，但設備不全，亦有些損壞。雙方約定原告申請
    營登之後方以店租價承租。
(二)第1 次委任建築師變更使用執照，經數月後始認清被騙8 萬
    元。（換來1 張8 萬元收據，此收據一時找不到，但確信未
    丟，只記得放在不想看到之處）。
(三)辦理父母財產繼承時，家族的長輩說，因原告是女兒，所繼
    承的土地不得如何等云云，所以原告有所有權，卻沒有使用
    權。原告以僅剩的錢繳清稅單，並非原告有月營額12萬元，
    也並非被告所說（應非屬小規模營業）。
(四)第2 次經由1 家建設公司建築師，推薦陳良才建築師，辦使
    用執照變更，經過第1 階段核准後，並委任消防公司送件消
    防會勘。本棟大樓地下1 樓營業酒店告知發電機及消防幫浦
    機是地下1 樓商家所有（幫浦機要經地下室經營場所才能進
    入），非本大樓公設，花費1 百多萬，叫原告補貼部分，又
    稱原告沒有人事及公關背景，要使用不可能。後來請房東協
    調，證件也因此逾期。
(五)第3 次原告再度請陳良才建築師重辦一次，經第1 階段，經
    過前次協議付給地下室業者數萬元，消防會勘才通過，此時
    已是91年8 月，當第2 階段送件檢討停車位問題（本棟大樓
    停車位在1 樓的室內），1 樓全部經營傢俱店，1 樓屋主稱
    不能提供停車位資料，會影響1 樓屋主以後賣房子的價格，
    而且原告要補償1 樓屋主費用，1 樓屋主說沒好處，也就因
    此原告的證件經過展延一次，又逾期。
(六)大安銀行查封房子，也經法拍，原告等房東回來處理房子問
    題，原告亦不能自行搬走，原告有房租押金21萬，房東的女
    兒說屋主會回來處理，並說房子不會被法拍，原告只有等。
(七)建物公共安全之構造及設備檢查紀錄表，原告以為是申請變
    更建物使用執照必須作的，當下若知道，原告會說明以上的
    事情。
(八)原告清還欠稅款項，去稅捐處辦停止繳稅，稅務員說復業要
    拿屋主最近一期的房屋稅單一起送件方能復業，因房東在美
    國，台灣的事情亦無委託人處理，只有轉達，故要1 張房屋
    稅單可能要等很久，建築師稱辦好到營登前後約5 個月，所
    以原告沒有辦停業。
二、被告主張之理由：
(一)按商業登記法第3 條規定「商業及其分支機構除第4 條第1
    項規定外，非經主管機關登記，並發給登記證後，不得開業
    。」及同法第32條規定「違反第3 條規定，未經登記即行開
    業者，其行為人各處新台幣1 萬元以上3 萬元以下罰鍰，並
    由主管機關命令停業。經主管機關依前項規定處分後仍拒不
    停業者，得按月連續處罰。」
(二)查被告聯合查報小組於91年5 月29日稽查查獲「奧運撞球休
    閒活動館」未經核准設立登記，擅自於桃園縣桃園市○○路
    146 號2 樓擺設撞球桌8 檯，無照經營撞球場業務，並於營
    業場所製作完成稽查紀錄表，經原告親閱簽名確認無訛。另
    原告檢附法務部行政執行署桃園行政執行處91年8 月19日桃
    執乙九十年稅執字第00084479號函，舉證非有月營12萬元，
    也並非被告所說（應非屬小規模營業）。惟按財政部臺灣省
    北區國稅局桃園縣分局檢送之「奧運撞球休閒活動館」查定
    課徵核定表可知，原告91年度每月營業額12萬元，自非屬商
    業登記法第4 條得免登記之小規模商業。
    理  由
壹、兩造不爭之事實及兩造爭點：
    如事實欄所述之事實，業據提出桃園縣建築物公共安全之構
    造及設備檢（複）查紀錄表之記載，被告91年6 月7 日0000
    00000 號處分書、95年9 月6 日府商輔字第0950263087 號
    裁處書，營業稅稅籍資料查詢作業表為証，為兩造所不爭執
    ，堪信為真，兩造爭厥為：
一、原告是否屬小規模營業？
二、原告無照經營撞球場業務，有無合法之理由？原處分有無違
    誤：
貳、本院之判斷：
一、本件應適用之法條：
（一）商業登記法第3 條規定：「商業及其分支機構，除第4 條
      第1 項規定外，非經主管機關登記，不得開業」
（二）商業登記法第32條第1 項規定：「違反第3 條規定，未經
      登記即行開業者，其行為人各處新台幣1 萬元以上3 萬元
      以下罰鍰，並由主管機關命令停業」
二、原告非屬小規模營業：
    依被告卷附之桃園縣建築物公共安全之構造及設備檢（複）
    查紀錄表之記載，實際營業項目：撞球桌（8 台），有原告
    於紀錄表上簽名在案可稽，另依財政部臺灣省北區國稅局桃
    園縣分局所檢送之「奧運撞球休閒活動館」查定課徵核定表
    可知，原告91年度每月營業額約為12萬元，足証原告非屬小
    規模營業，原處分命停止營業並科處15,000元中度之罰鍰，
    並未逾越比例原則。
三、原告無照經營撞球場業務，並無合法之理由，原處分並無違
    誤：
（一）按「人民違反法律上義務而應受行政罰之行為，法律無特
      別規定時，雖不以出於故意為必要，仍須以過失為其責任
      要件。但應受行政罰之行為，僅須違反禁止規定或作為義
      務，而不以發生損害或危險為其要件者，推定為有過失，
      於行為人不能舉證證明自己無過失時，即應受罰。．．．
      」，司法院釋字第275 號解釋著有明文，本件原告未經核
      准設立登記，無照經營「奧運撞球休閒活動館」撞球場業
      務，其縱無故意亦有過失，即不得以「不知道繳稅不代表
      可以營業」云云而請求免罰。
（二）至原告所述有關屋主之因素、使用執照之變更、未辦停業
      之原因等等，均難作為其無照經營撞球場業務之合法原因
      ，其請求寬緩時間和繳款次數云云，並無法律依據，原告
      主張均不足採。
四、從而，原處分並無不法，訴願決定予以維持，亦稱正確。原
    告徒執前詞，訴請撤銷，為無理由，應予駁回。
參、兩造其餘攻擊防禦方法均與本件判決結果不生影響，故不逐
一論述，併此敘明。
據上論結，本件原告之訴為無理由，爰依行政訴訟法第98條第1
項前段，判決如主文。
中    華    民    國    97  年    3      月    12     日
                    臺北高等行政法院第二庭
                              審判長法  官  徐瑞晃
                                    法  官  蕭惠芳
                                    法  官  畢乃俊
上為正本係照原本作成。
如不服本判決，應於送達後20日內，向本院提出上訴狀並表明上
訴理由，如於本判決宣示後送達前提起上訴者，應於判決送達後
20日內補提上訴理由書（須按他造人數附繕本）。
中    華    民    國    97    年    3     月    12    日
                                    書記官  簡信滇


司法院資訊處製作；財團法人民間司法改革基金會備份。
